臺灣基隆地方法院刑事判決　　　　　　　 94年度訴字第754號
公　訴　人　臺灣基隆地方法院檢察署檢察官
被　　　告　甲○○
　　　　　　　 　 （現另案在臺灣基隆監獄基隆分監執行中）
上列被告因常業詐欺案件，經檢察官提起公訴（94年度偵字第60
8 號），本院合議庭裁定由受命法官獨任進行審判，經改依簡式
審判程序審理後判決如下︰
    主      文
甲○○幫助連續意圖為自己不法之所有，以詐術使人將本人之物
交付，累犯，處有期徒刑肆月，如易科罰金，以佰元折算壹日
。
    事      實
一、甲○○前因違反毒品危害防制條例案件，經本院判處有期徒
    刑5 月確定，於民國91年6 月24日執行完畢。復因違反毒品
    危害防制條例案件，先後經本院判處有期徒刑3 月、5 月確
    定（現執行中）。
二、詎甲○○仍不知悔改，竟因經濟困難，於友人周金林（因另
    出售金融帳戶案件，經本院另案判處有期徒刑6 月確定，本
    案涉犯幫助詐欺部分，檢察官乃以同一案件曾經判決確定為
    由，為不起訴處分確定）告以可出售金融帳戶（包括存摺、
    提款卡、提款卡及電話語音轉帳密碼）牟利後，其對於將自
    己之金融帳戶出售予他人，可能供他人從事詐欺之不法行為
    一事，本有預見，卻予容認而不違背其本意，基此幫助詐欺
    之犯意，於93年5 月28日與周金林共同前往基隆市○○路15
    0 號之中國信託銀行基隆分行，申請開立 000000000000000
    號帳戶，旋與周金林前往基隆客運附近之天橋下，以新臺幣
    （下同）1000元之代價，將上揭銀行存摺、提款卡、提款卡
    及電話語音轉帳密碼交予周金林，周金林再將之出售予姓名
    不詳之成年男子。
三、該不詳姓名之成年男子取得甲○○之帳戶後，即基於意圖為
    自己不法所有之詐欺取財概括犯意，連續為下列之詐欺取財
    行為：
  (一)93年5 月29日下午4 時許，以行動電話簡訊及電話聯絡丙○○，並以向丙○○訛稱其信用卡遭盜刷，需立即至自動櫃員
    機更改密碼之方式，對丙○○施以詐術，丙○○一時心急，
    不疑有他，致陷於錯誤，乃於同日下午5 時許，前往基隆市
    ○○路中華商業銀行所設置之自動櫃員機前，依據指示操作
    自動櫃員機，接續匯款799 元、1100元、699 元、100 元、
    2500元，合計5198元（起訴書誤計為18053 元）至甲○○上
    揭中國信託商業銀行基隆分行之帳戶內。
  (二)同日某時，以同上手法，向丁○○○施以詐術，致使丁○○○陷於錯誤，於同日下午6 時15分許，至嘉義市○區○○路
    268 號中華郵政股份有限公司所設置之自動櫃員機，依指示
    操作自動櫃員機，匯款24022 元至前揭甲○○之中國信託商
    業銀行基隆分行帳戶內。
四、案經基隆市警察局第二分局移送臺灣基隆地方法院檢察署檢
    察官偵查後起訴。
    理      由
壹、程序事項
    本件被告甲○○所犯者非為死刑、無期徒刑、最輕本刑為 3
    年以上有期徒刑之罪或高等法院管轄第一審案件，其於準備
    程序進行中，先就被訴事實為有罪之陳述，經告知其簡式審
    判程序之旨，並聽取公訴人、被告之意見後，本院業已依刑
    事訴訟法第273 條之1 第1 項之規定，裁定由受命法官獨任
    以簡式審判程序進行本案之審理。
貳、實體事項
一、上開犯罪事實，有下列證據可以證明：
  (一)被告之自白：
    上揭犯罪事實，業據被告迭於警詢、檢察官偵查中、本院準
    備程序及審理時坦承不諱，其自白核與下列事證相符，可以
    採信。
  (二)供述證據：
    1.被害人丙○○於警詢時之指述（詳見偵查卷22頁至第24頁
      ）：
      93年5 月29日下午4 時許接獲簡訊，內容為我（按即被害
      人丙○○）的信用卡在台中新光百貨遭盜刷，要我依所載
      電話聯絡，我依指示打電話後，接聽的人要我再打另1 個
      電話號碼聯絡，經依指示電話聯絡後，對方自稱係財政部
      信用卡金融處理中心人員，要我把所有之郵局及現金卡至
      就近銀行變更密碼，同日下午5 時許，我依指示操作結果
      ，係將存款匯出去，才知道受騙。
    2.被害人丁○○○於警詢時之指陳（詳見偵查卷第26頁）：
      我（按即被害人丁○○○）於93年5 月29日接獲行動電話
      簡訊，內容為：信用卡中心提示我的信用卡於同日下午 1
      時46分，於台中新光百貨刷卡23170 元，該筆消費非本人
      使用，請我依所載電話與該信用卡中心聯絡，我撥打電話
      絡後，即有人要我撥打另外的電話號碼聯絡，我不疑有他
      ，再撥打電話聯絡後，接聽電話的人要我到自動櫃員機查
      詢餘額，我即到嘉義市○區○○路268 號郵局設置之自動
      櫃員機查詢餘額後，對方於電話中稱我的條碼被盜用，要
      用金融卡餘額查詢餘額，我依對方指示操作自動櫃員機結
      果，發現係轉出24022 元。
  (三)書證：
    1.中國信託商業銀行93年10月19日中信銀00000000009 號函
      （含附件帳單影本1 份）、93年6 月7 日中信銀00000000
      009 號函（含附件對帳單、辦理各項業務申請書─個人、
      被告國民身分證、印鑑影本各1 份）（見偵查卷第7 頁至
      第8 頁、第29頁至第33頁）各1 份：
      該行000000000000000 號帳戶開戶人係被告甲○○，開戶
      日期為93年5 月28日，93年5 月29日被害人丙○○接續匯
      款799 元、1100元、699 元、100 元及2500元，另被害人
      丁○○○匯款24022 元入該帳戶。
    2.客戶交易明細表影本7 張（見偵查卷第25頁）及中華郵政
      股份有限公司自動櫃員機儲戶交易明細表影本各1 紙（見
      偵查卷第27頁反面）：
      被害人丙○○於93年5 月29日下午5 時39分至同日下午 5
      時49 分，接續匯款799元、1100元、699元、100元、2500
      元；被害人丁○○○於同日下午6 時15分許，匯款 24022
      元，至被告上揭中國信託商業銀行基隆分行之帳戶內。
二、論罪科刑之理由：
  (一)按刑法上之故意，非僅指直接故意，尚包含間接故意（未必
    故意），所謂間接故意係指行為人對於構成犯罪事實，預見
    其發生而其發生並不違反其本意者而言，刑法第13條第2 項
    定有明文。且幫助犯之成立以行為人主觀上認識被幫助者正
    欲從事犯罪或係正在從事犯罪，且該犯罪有既遂之可能，而
    其行為足以幫助他人實現構成要件者，即具有幫助故意，並
    不以行為人確知被幫助者係犯何罪名為必要。至於行為人在
    正犯實施犯罪前為幫助行為者，則構成事前幫助犯。又一般
    人對自己之金融機構帳戶所用之存摺、提款卡、提款卡及電
    話語音轉帳密碼，均相當保密，恐被他人得知後，有被冒領
    或供作其他非法使用之虞。被告甲○○將自己之存摺、提款
    卡、提款卡及電話語音轉帳密碼交予姓名不詳之人，衡之常
    情，當有預見該不詳姓名之人於收受後，應係用來作為非法
    之用，從而被告應有認識不詳姓名之人可能將帳戶用來作為
    犯罪之用，竟猶仍交付之而任憑使用，則該不詳姓名之人持
    以供作詐欺取財之用，亦為被告所容認，而不違反被告之本
    意，被告具有不確定幫助故意灼然甚明。
  (二)被告將自己帳戶之存摺、提款卡、提款卡及電話語音轉帳密
    碼等交予他人，供他人實施詐欺取財犯行，核其所為，係犯
    刑法第30條第1 項、第339 條第1 項之幫助詐欺取財罪。公
    訴意旨原認被告係犯幫助常業詐欺罪嫌，然業經蒞庭檢察官
    當庭更正為幫助詐欺罪，本院自得依法予以審理。至該不詳
    姓名人，意圖為自己不法所有，並基於概括犯意，先後對被
    害人丙○○及丁○○○實施詐欺之犯行，時間緊接，且觸犯
    構成要件相同之罪名，為連續犯。
  (三)被告前曾受如事實欄所載有期徒刑之執行完畢，有臺灣高等
    法院被告前案紀錄表在卷可憑，為累犯，爰依法加重其刑。
  (四)被告之犯行僅止於幫助行為，爰依刑法第30條第2 項減輕其
    刑。
  (五)被告同有刑之加重及減輕事由，爰依法先加後減之。
  (六)爰審酌被告出售金融機構之存摺及提款卡等物牟利，致他人
    得以利用為詐欺之工具，不僅造成偵查機關追訴此類犯罪之
    困難，且危害社會安全秩序非輕，並參酌被害人之人數及受
    詐騙之金額，與其犯後坦承犯行等一切情狀，量處如主文所
    示之刑，併諭知易科罰金之折算標準。
  (七)又被告為精神分裂病患者，固有行政院衛生署基隆醫院94年
    4 月12日函附之病歷表及精神鑑定報告書各1 份在卷可參（
    見偵查卷第27頁至第108 頁），然本院審酌被告於行為時猶
    知至銀行開立帳戶，將之交予他人，並收取1000元為報酬之
    事實，認被告於行為時之精神狀況正常，並未達於對外界事
    務全然缺乏知覺理會及判斷作用之心神喪失或較普通人之平
    均程度顯然減退情形之精神耗弱情形，從而，被告自無刑法
    第19條不罰或減輕其刑之適用，附此敘明。
三、應適用之法律：
　　刑事訴訟法第273 條之1 第1 項、第310 條之2 、第454 條
    第1 項、第299 條第1 項前段，刑法第30條、第339 條第 1
    項、第47條、第41條第1 項前段，罰金罰鍰提高標準條例第
    1 條前段、第2 條。
四、對於本件判決如有不服，得自收受送達後10日內，向本院提
    出上訴書狀，上訴於臺灣高等法院。
本案經檢察官乙○○到庭執行職務。
中　　華　　民　　國　　94　　年　　9 　　月　  28　　日
                  刑事第一庭法  官  劉桂金
以上正本證明與原本無異。
對於本件判決如有不服，應於收受送達後10日內，向本院提出上
訴書狀，上訴於臺灣高等法院，並按他造當事人之人數附具繕本
。
中　　華　　民　　國　　94　　年　　9 　　月　  28　　日
                            書記官  丁文宏
附錄論罪法條：
刑法第339條第1項：
意圖為自己或第3 人不法之所有，以詐術使人將本人或第3 人之
物交付者，處5 年以下有期徒刑、拘役或科或併科1,000 元以下
罰金。
